臺北高等行政法院判決　　　　　　　　　　　　　　九十一年度訴字第四二六六號
　　　　　　　　　　　　　　　.
　　原　　　告　正第建設股份有限公司
　　代　表　人　甲○○
　　訴訟代理人　王惠光律師
　　被　　　告　行政院公平交易委員會
　　代　表　人　黃宗樂（主任委員）
　　訴訟代理人　乙○○
　　　　　　　　何怡萱
右當事人間因公平交易法事件，原告不服行政院中華民國九十一年九月四日院臺訴字
第○九一○○八七九六七號訴願決定，提起行政訴訟。本院判決如左：
    主  文
原告之訴駁回。
訴訟費用由原告負擔。
    事  實
一、事實概要：緣被告根據民眾檢舉以原告於出售「ＴＩＭＥ時代會館」建物廣告就
    夾層及坪數，為虛偽不實及引人錯誤之表示，違反行為時公平交易法第二十一條
    第一項規定，乃依同法第四十一條前段規定，以九十一年二月二十六日公處字第
    ○九一○三六號處分書，命原告自該處分書送達之次日起，應立即停止虛偽不實
    及引人錯誤之表示，並處以原告新臺幣（下同）七十萬元之罰鍰。原告不服，以
    系爭廣告之印製及散發是於檢舉人簽約日期九十年三月之後，且系爭廣告推出後
    並無人提出檢舉，足證系爭廣告並無誤導他人之處，又系爭廣告內所戴之夾層是
    裝潢型式，提供予消費者或購買戶作裝潢參考，其所提供之廣告，並無明顯看到
    有夾層之態樣，台北市政府工務局亦未認其銷售或展示之房屋為夾層違建，被告
    逕以房屋購買者事後有裝修或違建行為，即認其銷售與廣告不實，顯有不當；另
    系爭廣告固載有「總價三百六十四萬元，您的「時代會館」等於『一戶十坪即時
    辦公室（月租五萬元）』＋『一戶高品質套房（月租三萬元）』！」之詞句，但
    消費者事後實際購買之坪數為八‧四六坪，而非十坪，消費者對此有完全認知，
    未被錯誤引導云云，提起訴願，旋遭駁回，遂向本院提起行政訴訟。
二、兩造聲明：
    (一)原告聲明：訴願決定及原處分均撤銷。
    (二)被告聲明：1.駁回原告之訴。2.訴訟費用由原告負擔。
三、兩造之爭點：原告就其建物推出之「ＴＩＭＥ時代會館」廣告，關於建物夾層及
    坪數之廣告，是否為虛偽不實及引人錯誤之表示，而違反行為時公平交易法第二
    十一條第一項規定？
    (一)原告主張之理由：
      1.關於夾層屋部份：
        (1)按檢舉人盧君是在八十九年六月二十七日簽約，而張君是在八十九年二月
          二十九日簽約，依照盧君之檢舉，當初原告之銷售人員曾敘述該預售屋每
          坪價格在四十萬元以上，因此盧君僅選購八‧四六坪之房屋，至於所謂夾
          層屋之廣告，依照盧君所述是在九十年三月上旬，盧君才發現，顯然盧君
          並沒有因為銷售人員或廣告而遭到誤導，盧君之認知並無錯誤。而九十年
          三月之後，購買房屋之購買戶也沒有人提出檢舉，可見該廣告沒有引人錯
          誤之不實。被告原處分書沒有調查現場銷售人員對該圖片之解說，也沒有
          詳查及契約之內容，即率而判定，實顯草率。
        (2)另外，被告處分書於事實敘述第三點中敘明「本會受理檢舉當日（九十年
          五月二十一日），即派員以消費者身分前往系爭建物進行瞭解，現場銷售
          人員帶領本會人員至二樓Ａ戶及Ｂ戶參觀，其中Ｂ戶已裝修施工完成，Ａ
          戶當時正在施工，其內均有上、下層設計，上層較低可置床，下層為廁所
          及客廳等設計，銷售人員表示『該設計是為合法，且為輕鋼骨結構施工，
          很安全。』又表示系爭建物之使用執照已經請領下來，預定下個月交屋。
          」，而在事實第四點，則說明經被告函詢台北市政府工務局建築管理處表
          示意見，其以九十年六月二十八日北市工建查字第九○六五一四三三○○
          號函覆，略以：「主述地點建築物，經派員現場勘查，其待銷售房屋並未
          發現有夾層違建，爾後當加強列管巡查，以防新夾層違建產生。」則依被
          告之事實敘述，顯示原告在該地點所展示之建築物，經主管建物之台北市
          政府工務局派員現場勘查，並未發現夾層違建，可見連主管機關都認為沒
          有夾層違建之情形，則被告有何職權認定是夾層違建，並作為處分之基礎
          。
        (3)至於原處分書所引述之內政部營建署於九十年七月十九日九十營署建管字
          第○四二九八四號函覆，略以：「依建築法第七十七條之二規定供公眾使
          用建築物之室內裝修應申請審查許可。經查依來函所檢附之台北市政府工
          務局九十使字第一五五號使用執照影本所載，該建築物係屬供公眾使用建
          築物，其室內裝修自應申請審查許可。另依違章建築處理辦法第五條規定
          ，有關違章建築之勘查、認定、拆除執行係當地主管建築機關之權責，本
          案涉個案事實認定，係台北市政府工務局權責」。則依照該營建署之回覆
          ，只是就法規規定之事項，加以說明而已，其最後之結綸也認為本件涉個
          案事實認定問題，係台北市政府工務局權責，而既然如前所述，工務局在
          九十年六月二十八日函覆被告，其並未發現有可被認定為夾層屋之情形，
          可見原告之裝潢並沒有構成夾層屋。
        (4)至於台北市政府工務局建築管理處於九十年八月二十七日北市工建使字第
          九○六六五六一三○○號函復被告，略以：「該市○○○路○段一○五巷
          三號建築物，經查領有該局九十使字第一五五號使用執照，二樓原核准用
          途為一般事務所，樓地板面積為二四四‧八八平方公尺，依規定領有使用
          執照之供公眾使用建築物應依「建築物室內裝修管理辦法」辦理室內裝修
          許可；惟按其使用執照附表（一）注意事項之第十三項：『．．．．，擅
          自違建夾層一經檢舉查報即以新違建認定，即報即拆，不因使用材質而視
          為室內裝修，除應無條件接受拆除，並須負擔拆除費用。』另經派員現場
          勘查，該建築物其二樓設計為九戶，其Ａ、Ｂ、Ｃ、Ｄ、Ｅ、Ｆ戶部分已
          買賣交屋，尚未進住，鐵門上鎖無法進入勘查，該處擇期會同業主辦理現
          場勘查，另二樓Ｇ、Ｆ、Ｈ戶有夾層違建，業已依違建查報處理中」。而
          工務局所查處之二樓Ｇ、Ｆ、Ｈ戶，並非原告用以銷售廣告推銷之樣品屋
          ，也非展示戶。本件被告所處理者為廣告不實之問題，並不是查處違建之
          問題。因此本件所須查明者，是原告在銷售行為中，有沒有違反公平交易
          法之問題。至於台北市政府工務局於九十年八月二十七日函覆被告所謂二
          樓Ｇ、Ｆ、Ｈ戶有夾層違建，或許是購買戶交屋後自行裝潢之行為，惟事
          後裝修之行為已不屬於原告廣告或銷售行為之範圍內，被告並不能以房屋
          購買者事後有裝修或違建之行為，就認為原告銷售與廣告不實。
        (5)再就原告之廣告而言，觀察廣告應就全體內容觀察，不能僅擇取部份做片
          面主觀之推論。原告並沒有將夾層作為契約要素之一，而原告廣告之內容
          在於強調做為商務套房之便利性及實用性，並非以所謂夾層裝潢做為惟一
          促銷之方式，消費者絕無受誤導之可能。再者，所謂夾層是否有構成違法
          ，依照內政部及工務局函中所述，必須由個案具體認定，並不能概括之，
          也並不能以原告廣告照片之裝潢程式，即率而認定該種裝潢為夾層。所以
          如果被告要認定是違法，應該將廣告上之內容送交工務局鑑認，而不能以
          工務局事後曾經查到購買戶購買後有興建違建之行為即認為原告之廣告及
          銷售行為中所附之照片或者裝潢係屬違法。
      2.關於銷售坪數之計算問題：
        (1)原告之廣告內容所示，可見到各種室內裝潢之樣式，所謂夾層之裝潢型式
          只是原告提供給消費者及購買戶作裝潢之參考之一，並未限定一定要有夾
          層方式。因為在銷售過程中，原告之銷售人員，對於本件系爭房地所有之
          購買條件及所可達成使用之裝潢型式，皆與購買者及消費者有完全充分之
          溝通。所以即便在九十年三月之後有所謂類似夾層之裝潢示意圖出現，但
          消費者並沒有受到誤導，況且政府對於夾層屋有大量之宣導，廣告及影片
          ，一般民眾對於何種是夾層屋或會不會造成違法，均已有充份之認知。則
          原告根本不可能還以此作為主要訴求欺騙消費者。
        (2)所謂每坪單價是否不實之部份，原處分書係以原告檢送之合約資料，「二
          樓之總價款為三百五十萬元、三樓為三百三十六萬元，四樓為三百四十六
          萬元、五樓為三百三十九萬元及六樓為三百五十八萬元，七樓為甲君所購
          ，總價為三百六十八萬元（上開七戶之房屋面積均為八‧四六坪含主建物
          、附屬建物及共用部分面積）。經本會核算結果，每坪單價為四十萬元至
          四十三萬元間，其與被處分人在廣告上載稱「總價三百六十四萬元，您的
          『時代會館』等於『一戶十坪即時辦公室（月租五萬元）』＋『一戶高品
          質套房（月租三萬元）』！」之詞句，顯有出入」。按被告計算出來之結
          果，每坪單價為四十萬元至四十三萬元間，盧君在檢舉函所稱當時銷售人
          員告知該預售屋每坪皆四十三萬元以上。既然銷售人員已明白告知消費者
          每坪四十三萬元以上，則核算結果實際成交之價格在每坪四十萬元至四十
          三萬元間，等於是消費者撿到便宜，又何來虛偽。因為買賣契約涉及多種
          理由，有便利性、實用性、交通性、功能性，均為參考之因素，甚至於買
          者對於銷售人員主觀上認定及態度都會影響消費者之意願。既然本件銷售
          人員已告知每坪在四十三萬元以上，而經被告核算之結果為四十萬元至四
          十三萬元之間，則又有何虛偽不實之廣告。
        (3)至於原告在廣告上有所謂一戶十坪及辦公室總價三百六十四萬元整，但事
          後購買者所購買之坪數為八‧四六坪，因此認為原告廣告不實。但是廣告
          中列十坪，但實際契約上為八‧四六坪，二者顯然不符，但為何消費者會
          接受，顯然是消費者考量各種不同之因素後所做之決定，因為契約上及權
          狀上明明就是八坪多，與廣告上之十坪顯然不符，但為何消費者會接受，
          就是因為十坪是坪數之問題，消費者對此有完全之認知。正如「跳樓大拍
          賣」不會有人跳樓，「清倉大拍賣」也不見得就是清倉，如果消費者對某
          些廣告字句已經有完全之理解不會被誤導，就無所謂不實或引人錯誤之可
          言，本件沒有人對這一點登檢舉。更可見消費者並沒有被錯誤引導。
      3.本件檢舉人張君亦曾經對原告正第建設公司之法定代理人甲○○提起刑事詐
        欺自訴，而經台灣高等法院九十一年上易字第一二○五號判決甲○○及現場
        銷售人員吳怡慧無罪確定，該判決對於「夾層」是否構成違建及坪數問題做
        出判定而認為原告並無違法。而由內政部八十六年十月六日召開「續商建築
        物室內隔層使用及樓層高度處理原則暨建築物室內裝修管理辦法第三條第一
        款用語定義範圍界定會議」，因意見不一，經熱烈討論後，其結論略為：夾
        層之面積應計入建築物之容積，其樓板之構造及防火性能，亦須符合建築技
        術規則之相關規定，可辦理產權登記，是可認為建築物之構造體；隔層之結
        構材料與建築物結構體不同，並僅作為貯物，貯藏之非居住空間使用，不得
        辦理產權之登記，是可認為建築物之裝修體。隔層之設置以不超過該戶樓地
        版面積三分之一為限，且其結構、安全應以正棟建築物檢討為之。另其高度
        、設置位置、開窗、材料使用及構造方式，將於修正建築物室內裝修管理辦
        法時一併檢討等語，足見「夾層」、「隔層」之區別不明，標準不一，經討
        論後，獲致可容許「隔層」存在之結論，惟具體標準仍未有明確共識，尚無
        定論，猶留待修正建築物室內管理辦法時予以釐清。可見夾層與隔層是有區
        別，原處分及原行政處分書判定夾層為違法實有問題。
      4.綜上所述，原告之廣告及銷售行為並沒有誇大不實或引人錯誤之表示，原處
        分及訴願決定顯然率斷，請判如聲明所示。
    (二)被告答辯之理由：
      1.按「事業不得在商品或其廣告上，或以其他使公眾得知之方法，對於商品之
        價格、數量、品質、內容、製造方法、製造日期、有效期限、使用方法、用
        途、原產地、製造者、製造地、加工者、加工地等，為虛偽不實或引人錯誤
        之表示或表徵。」為公平交易法第二十一條第一項所明定，故倘事業之銷售
        廣告有虛偽不實或引人錯誤之表示者，將導致消費者產生錯誤之認知與決定
        ，進而影響其權益，對於其他守法之競爭同業造成不公平，當有依前揭條文
        規範之必要，合先敘明。
      2.關於系爭廣告所示夾層設計部分：
        (1)查原告針對系爭建築物所推出之「ＴＩＭＥ時代會館」及「Ｅ--ＢＯＳＳ
          系列Ｅ蝶」之全彩廣告，其內載一戶有上下層之夾層設計，樓下可置沙發
          及餐桌，樓上可置床及書桌等，惟查系爭建物之使用執照並無許可夾層之
          設計，原告於系爭廣告上亦未明示建築法規對施作夾層之限制（包括樓層
          、面積、材質、容積率管制等），顯然原告系爭廣告係以「非法夾層屋」
          之設計為宣傳，足使消費者誤認系爭建築物可逕行二次施工而合法取得夾
          層使用空間，核屬虛偽不實或引人錯誤之表示，有違公平交易法第二十一
          條第一項規定，被告依法予以處分核無違誤。
        (2)原告訴稱系爭廣告依檢舉人盧君所述係在購屋後才發現，顯然檢舉人並未
          因系爭廣告而遭到誤導，且系爭廣告之內容加上現場人員之解說，使消費
          者無誤認之虞，而系爭廣告推出後並無人提出檢舉，故可證明系爭廣告並
          無誤導之處云云，惟：
          按公平交易法第二十一條第一項對商品廣告之規範，係為確保事業無論
            在商品標示或從事各種促銷廣告時，其內容均能確實無偽，如事業所為
            之廣告內容有虛偽不實或引人錯誤，即已構成前開規定之違反，至於消
            費者是否因該廣告之誤導而成立交易並無礙事業違法之認定。又按一般
            消費者對廣告之認知，大皆認為廣告之內容與事實相符，且可合理期待
            其為合法，故原告對其廣告應負誠實義務，不得有任何虛偽不實之記載
            ，不因消費者得否自買賣契約書內容或銷售人員口頭說明以查證廣告內
            容，而可卸免責任。況且，本件原告除於系爭廣告中以實景照片強調可
            為夾層設計外，並設有樣品屋、實品屋以上下層裝潢設計供民眾參觀，
            經民眾張君及盧君檢舉得知原告之現場銷售人員就上開設計均表示係合
            法夾層，嗣經被告派員於九十年五月二十一日以消費者身分至系爭建物
            現場詢問結果，原告之銷售人員亦表示其為「合法夾層」，足證原告前
            開辯詞並非事實。
          再者，被告就事業所為違反公平交易法之情事，縱使無人提出檢舉，被
            告依法仍有主動調查處分權，本件檢舉人就系爭廣告所提出之檢舉，僅
            係促使被告調查權之發動，被告於調查系爭廣告之內容後，證實系爭廣
            告有關夾層建築之圖示及坪數價格之表示與事實不符，足使一般理性之
            消費者產生錯誤之認知，故認定系爭行為違反公平交易法第二十一條之
            規定。且查原告系爭不實廣告推出後，確實有消費者因此受到誤導，並
            向被告提出檢舉，益證原告所謂無人提出檢舉等語，顯不足信。
          原告另稱主管系爭建物之機關都認為沒有夾層違法之情形，則被告有何
            職權認定是夾層違建，並作為處分之基礎等語，並非事實：
            (甲)查原告於系爭廣告中表示可施作「夾層」，卻未同時於廣告中明確告
              知消費者，廣告圖片所示之裝潢可能因「夾於樓地板及天花板間」、
              「增加面積」、「上層置床及書桌可供居住使用」等特徵，而被定義
              為「違法夾層」，是原告所為虛偽不實或引人錯誤之表示，足以引起
              交易相對人錯誤之認知或決定，有違公平交易法第二十一條第一項規
              定，故被告始依法予以處分，至於原告是否有實際施作違法夾層屋，
              並非原處分非難之基礎，原告所訴應係誤解原處分之內容所致，自不
              可採。
            (乙)由於原告於被告調查過程中宣稱系爭廣告之圖示係室內裝潢而非夾層
              ，故被告函請內政部營建署表示意見，該署遂以九十營署建管字第○
              四二九八四號函明確表示「來函所檢附之台北市政府工務局九○使字
              第一五五號使用執照影本（即系爭建物）所載，該建築物屬供公眾使
              用建築物，其室內裝修自應申請審查許可。」以證原告所言非實，而
              今，原告竟仍辯稱上開函文僅係說明法規規定，甚為不當。
            (丙)依卷附系爭建築物之建築執照、使用執照及設計平面圖觀之，並無許
              可夾層之設計，復據台北市政府工務局建築管理處北市工建使字第九
              ○六六五六一三○○號函，表示該建物確有違法興建夾層，業經依違
              建查報處理中。可見原告於明知系爭建築物申請建照時未設計夾層之
              情況下，竟仍於系爭廣告中以實景照片強調該建物可為夾層之設計，
              且以非法夾層樣品屋作為販售系爭建物之宣傳方式，以招攬不特定交
              易相對人，倘承購戶於取得使用執照或交屋後，依系爭廣告圖示進行
              二次施工興建夾層，即有違反建築法之規定，而有被強制拆除之虞，
              就此一影響購屋者權益之重要事項，原告竟未於系爭廣告中為正確詳
              實之說明，已足使消費者誤認系爭建案於交屋時或交屋後逕行二次施
              工即可合法取得夾層使用空間，進而誤認以較低之價格可購買較多坪
              數之考量下，即可能與原告進行買賣交易，核其行為，已違反公平交
              易法第二十一條第一項之規定，至為明確。
          原告末稱被告應將系爭廣告內容送交工務局鑑認，而不能以工務局事後
            曾經查獲原告有興建違法夾層之行為，即認為系爭廣告所附之裝潢係屬
            違法云云，實則不然，蓋不論系爭廣告所示者究屬「夾層」或「隔層」
            ，原告所為系爭建物可作上下層裝潢設計之圖示，均屬虛偽不實或引人
            錯誤之表示：按依原告所提內政部所召開「續商建築物室內隔層使用及
            樓層高度處理原則暨建築物室內裝修管理辦法第三條第一款用語定義範
            圍界定會議」之結論，「夾層」與「隔層」區別標準之一，即「夾層」
            之施作應依法申請許可，而「隔層」僅得作為貯物、貯藏之非居住空間
            使用。就本件而言，依系爭建物之使用執照可知該建物並未申請施作「
            夾層」，則原告自不得於系爭廣告內表示該建物可為上下層之夾層設計
            ；另一方面，依內政部前開會議決議「隔層」不得作為居住空間使用，
            則原告亦不得違法於系爭廣告中表示上層設計可置床及書桌以作為居住
            空間使用。職是，不論原告系爭廣告內載上下層設計之表示究屬「夾層
            」與「隔層」，均屬非法之廣告手法，而有虛偽不實或引人錯誤之表示
            ，被告依法予以處分，核無違誤。
      3.關於系爭廣告所示坪數部分：
        (1)系爭廣告內載「總價三百六十四萬元，您的『時代會館』等於『一戶十坪
          即時辦公室（月租五萬元）』＋『一戶高品質套房（月租三萬元）』！」
          等詞句，其意應係指消費者以前開價格可購得之具體坪數，惟據原告於被
          告調查中所提供之銷售資料可知，以三百六十四萬元之價格最多僅得購買
          到「八．四六坪」，而非前開廣告宣稱之「十坪」，其間差距達一‧三四
          坪之多，換言之，消費者以上開價格實際可購得之坪數比系爭廣告所述可
          購得者減少百分之十三以上，顯然系爭廣告之表示與事實不符，且其差異
          性已難為相當數量之消費者所能接受，原告系爭廣告顯屬虛偽不實。況且
          ，坪數既為具體之數字，則就須有具體之事實為基礎，原告要不得以「現
          今廣告建商都是取五為整數單位為廣告說明」等語以為免責之由，是原告
          於系爭廣告上對系爭建物之坪數價格有虛偽不實之表示，已足以引起消費
          者錯誤之認知或決定，而有違公平交易法第二十一條之規定，原告所辯之
          詞殊不足採。
        (2)至於原告所舉「跳樓大拍賣」之例，與系爭廣告違法之認定並無關聯，蓋
          就一般消費者依據合理判斷，即可了解事實上不可能真的有人會跳樓，然
          本件系爭廣告就坪數價格所為具體之表示，實已足以造成一般理性之消費
          者錯誤之認知或決定，固有非難之必要，兩者情形有異，當不能等同視之
          。
      4.原告另提出台灣高等法院九十一年上易字第一二０五號判決主張被告原處分
        有不當之處云云，惟查該案判決與本件原處分之認定究屬二事，不容混為一
        談，蓋：
        (1)兩案訴訟所涉事實不同：另案刑事判決之爭點在於原告之負責人與銷售人
          員售屋予張以萱（該案之自訴人）之過程有無構成刑法第三百三十九條第
          一項之詐欺取財罪，與本件被告認定原告系爭廣告有虛偽不實或引人錯誤
          之表示，實屬二事。況依原告所稱本件系爭廣告係於九十年後始使用，而
          另案自訴人張君所稱被詐欺期間係在八十九年二月間，二案所涉事實之不
          同。
        (2)兩案所涉法條之構成要件不同：本件所涉公平交易法第二十一條係規範事
          業不得於商品或廣告上為虛偽不實或引人錯誤之表示，目的在確保事業間
          之公平競爭，此與另案所涉刑法第三百三十九條第一項詐欺取財罪之構成
          要件及規範目的，顯然不同。
        (3)再者，綜觀另案刑事訴訟判決之理由，並未就本件系爭廣告所載夾層設計
          之圖示與坪數之表示有為任何認定，基此，另案刑事訴訟之判決並不足以
          認定本件被告原處分有何違法之處，原告前開主張洵有非是，實不足採。
      5.綜上論結，本件原處分及訴願決定之認事用法並無違誤，原告所訴為無理由
      ，請判決如答辯之聲明。
    理  由
一、按「事業不得在商品或其廣告上，或以其他使公眾得知之方法，對於商品之價格
    、數量、品質、內容、製造方法、製造日期、有效期限、使用方法、用途、原產
    地、製造者、製造地、加工者、加工地等，為虛偽不實或引人錯誤之表示或表徵
    。」為行為時公平交易法第二十一條第一項所明定，又被告對於違反公平交易法
    規定之事業，得限期命其停止、改正其行為或採取必要更正措施，並得處五萬元
    以上二千五百萬元以下罰鍰，復為同法第四十一條前段所明定。
二、本件被告以原告針對系爭建物所推出之「Ｅ--ＢＯＳＳ系列Ｅ蝶」及其後「ＴＩ
    ＭＥ時代會館」（即新第來亨建築ＮＯ‧）之全彩廣告內均載有一戶有二層之
    設計（樓下可置沙發及餐桌、樓上可置床及書桌等），其下角並註有「樣品屋設
    計：上禾設計裝潢參考圖」等字樣，經被告人員於九十年五月二十一日以消費者
    身分至系爭建物現場詢問結果，現場人員表示其為合法夾層，復經原告表示建物
    內之夾層為符合建築物室內裝修管理辦法所為之裝修，經函請內政部營建署表示
    意見，以該建築物係屬供公眾使用建築物，室內裝修自應申請審查許可。另經台
    北市政府工務局建築管理處表示，該建物內二樓Ｇ、Ｈ、Ｆ戶有夾層違建，業依
    違建查報處理中，原告既已在廣告文宣中以實景照片強調可為夾層之設計，且有
    樣品屋、實品屋之設計供民眾參觀，原告未經主管機關單位核准，即以非法夾層
    屋作為系爭建案之宣傳方式，已足使消費者誤認該建案於交屋時或交屋後逕行二
    次施工即可合法取得夾層空間，進而誤認以較低之價格可購買較多坪數之考量下
    ，即可能與原告進行買賣交易，然原告卻未同時於廣告中告知消費者廣告圖片或
    樣品屋之裝潢可能因「夾於樓地板及天花板間」、「增加面積（不限材質）」等
    特徵，而被定義為夾層，若要施作應申請建造執照，倘被主管機關認定為違法施
    作，則依法即報即拆。是原告所為虛偽不實及引人錯誤之表示，已足以引起交易
    相對人錯誤之認知或決定。另依原告所檢送該建物Ａ棟二樓至六樓之訂購單及買
    賣合約書之資料，二樓之總價款為三百五十萬元，三樓為三百三十六萬元，四樓
    為三百四十六萬元，五樓為三百三十九萬元、六樓為三百五十八萬元，七樓為檢
    舉人盧君所購，總價為三百六十四萬元（原處分書誤載為三百六十八萬元），上
    開七戶之房屋面積均為八‧四六坪，含主建物、附屬建物及共用部分面積。經被
    告核算結果，每坪單價為四十萬元至四十三萬元間，與原告在廣告上載稱「總價
    三百六十四萬，您的『時代會館』等於『一戶十坪即時辨公室（月租五萬元）』
    ＋『一戶高品質套房（月租三萬元）」！」之詞句，顯有出入，原告在廣告上對
    建物之坪數亦有虛偽不實及引人錯誤之表示。是原告於銷售「ＴＩＭＥ時代會館
    」（前所使用之名稱為「Ｅ--ＢＯＳＳ系列Ｅ蝶」）建物廣告上就夾層設計及坪
    數，為虛偽不實及引人錯誤之表示，違反行為時公平交易法第二十一條第一項規
    定，依同法第四十一條前段規定，命原告自該處分書送達之次日起，應立即停止
    前項違法行為，並處以罰鍰七十萬元。
三、查原告就系爭建築物所推出之「Ｅ--ＢＯＳＳ系列Ｅ蝶」之全彩廣告內載有一戶
    有二層之設計，樓下可置沙發及餐桌，樓上可置床及書桌等，其廣告篇幅長達五
    十公分寬達二十五公分，此有系爭廣告圖為憑，依該廣告圖所示，顯非屬一般單
    純室內裝潢，而係供居住使用、夾於樓地板與天花板間之樓層，即俗稱「夾層」
    ，而非作為貯物、貯藏用之隔層，據內政部營建署九十年七月十九日九十營署建
    管字第○四二九八四號函表示，系爭建築物係屬供公眾使用建築物，其室內裝修
    自應申請審查許可，此有該函附卷為憑，原告主張系爭廣告之圖示係室內裝潢而
    非夾層云云，尚非可採。又觀之該建築物之建築執照、使用執照及設計平面圖，
    並無許可夾層之設計，此有系爭建築物之建築執照、使用執照及設計平面圖影本
    為証。原告援引該處九十年六月二十八日北市工建查字第九○六五一四三三○○
    號函，略以：「主述地點建築物，經派員現場勘查，其待銷售房屋並未發現有夾
    層違建，爾後當加強列管巡查，以防新夾層違建產生」等語，主張系爭建築物並
    無夾層違建云云，然按台北市政府工務局建築管理處嗣於九十年八月二十七日以
    北市工建使字第九○六六五六一三○○號函覆原告，表示系爭建物確有夾層違建
    、業已依違建查報處理中等語，此有該函文附卷可稽，足見尚難憑原告所援引之
    上開函文，即認定系爭建築物無夾層違建，原告上述主張不足採信。按承購戶於
    交屋後，如依系爭廣告圖示進行二次施工興建夾層，即違反建築法之規定而將遭
    主管機關強制拆除，原告對此影響購屋者重大權益之事項，未於系爭廣告為詳實
    之說明，足使消費者誤認該建案於交屋時或交屋後逕行二次施工即可合法取得夾
    層使用空間，進而誤認以較低之價格可購買較多之坪數之考量下，即可能與原告
    進行買賣交易，可見原告以違法夾層之廣告以招攬不特定交易相對人甚明。
四、另依原告所檢送該建物Ａ棟二樓至六樓之訂購單及買賣合約書觀之，二樓之總價
    款為三百五十萬元，三樓為三百三十六萬元，四樓為三百四十六萬元，五樓為三
    百三十九萬元、六樓為三百五十八萬元，七樓為三百六十四萬元，上開七戶之房
    屋面積均為八‧四六坪，含主建物、附屬建物及共用部分面積，此為原告所不爭
    執。而系爭上載有「總價三百六十四萬，您的『時代會館』等於『一戶十坪即時
    辦公室（月租五萬元）』＋『一戶高品質套房（月租三萬元）』！」之詞句，此
    為原告所不否認，並有該廣告可稽，原告雖主張系爭廣告詞句所稱面積是指使用
    坪數，非指產權坪數而言云云，惟查所謂「總價三百六十四萬元」等於「一戶十
    坪即時辦公室」等廣告詞句，係指該價格可以買到一戶十坪之建物面積，如係指
    使用坪數，原告應於廣告內載明「使用十坪」等語，消費者以上開價格實際可購
    得之坪數比系爭廣告所述可購得者減少百分之十三以上，顯然系爭廣告之表示與
    事實不符，系爭廣告顯屬虛偽不實。原告以上開廣告如同「跳樓大拍賣」不會有
    人跳樓，「清倉大拍賣」也不見得就是清倉，消費者對系爭廣告字句已經有完全
    之理解不會被誤導，自無所謂不實或引人錯誤可言等語。然查，所謂「跳樓大拍
    賣」之廣告，一般消費者依據合理判斷，即可了解事實上不可能真的有人會跳樓
    ，然本件系爭廣告就坪數價格所為具體之表示，實以造成一般理性之消費者錯誤
    之認知或決定，兩者情形有異，當不能等同視之，原告上開主張亦不足採。
五、原告復以台灣高等法院九十一年上易字第一二０五號判決原告代表人甲○○及現
    場銷售人員吳怡慧無罪確定，而主張系爭廣告無虛偽不實或引人錯誤之表示云云
    。但查，原告因售屋予訴外人張以萱起爭執，訴外人張以萱認原告代表人甲○○
    及現場銷售人員吳怡慧涉有詐欺取財罪嫌而提起自訴，固經台灣高等法院九十一
    年上易字第一二０五號判決無罪確定，此有該案刑事判決影本可按，惟該刑事案
    件認定原告代表人甲○○等是否構成刑法第三百三十九條第一項之詐欺取財罪，
    係以原告代表人甲○○等是否有施用詐術為斷，此與公平交易法第二十一條規範
    事業不得於商品或廣告上為虛偽不實或引人錯誤之表示，目的在確保事業間之公
    平競爭不同，因此，原告代表人甲○○等是否構成刑法第三百三十九條第一項之
    詐欺取財罪，與本件被告認定原告系爭廣告有虛偽不實或引人錯誤之表示，實屬
    二事，從而尚難以原告代表人甲○○等所涉詐欺取財罪無罪確定，即認定系爭廣
    告無虛偽不實或引人錯誤之表示，原告上開主張亦不足採。
六、原告又主張系爭廣告係九十年三月上旬之廣告，檢舉人在購買時並未看該廣告，
    而九十年三月之後，購買房屋者並沒有提出檢舉，可見該廣告沒有引人錯誤之不
    實等語，然按被告就事業所為違反公平交易法之情事，縱使無人提出檢舉，依法
    仍有主動調查處分權，檢舉人就系爭廣告所提出之檢舉，僅係促使被告調查權之
    發動，而行為時公平交易法第二十一條第一項對商品廣告之規範，係為確保事業
    無論在商品標示或從事各種促銷廣告時，其內容均能確實無偽，而上開規範之違
    反僅需事業所為之廣告內容有虛偽不實或引人錯誤即為已足，並不以交易成立為
    前提，原告上開主張仍難採信。
七、綜上所述，被告以原告於出售「ＴＩＭＥ時代會館」建物廣告就夾層及坪數，為
    虛偽不實及引人錯誤之表示，違反行為時公平交易法第二十一條第一項規定，依
    同法第四十一條前段規定，以九十一年二月二十六日公處字第○九一○三六號處
    分書，命原告自該處分書送達之次日起，應立即停止虛偽不實及引人錯誤之表示
    ，並處以原告七十萬元之罰鍰，並無不合，訴願決定遞予維持，亦無違誤，均應
    予維持。原告訴請撤銷為無理由，應予駁回。
據上論結，本件原告之訴為無理由，爰依行政訴訟法第九十八條第三項前段，判決如
主文。
中　　　華　　　民　　　國　　九十三　　年　　　五　　　月　　二十七　　日
                              臺 北 高 等 行 政 法 院   第 三 庭
                                             審 判 長 法  官  鄭忠仁
                                                      法  官  楊莉莉
                                                      法  官  侯東昇
右為正本係照原本作成。
如不服本判決，應於送達後二十日內，向本院提出上訴狀並表明上訴理由，如於本判
決宣示後送達前提起上訴者，應於判決送達後二十日內補提上訴理由書（須按他造人
數附繕本）。
中　　　華　　　民　　　國　　九十三　　年　　　五　　　月　　二十七　　日
      　　    　　　　　　　　　　　　　　    　      書記官  江金星
